最高法院刑事判決　　　　　　　　　　　　　　　八十六年度台上字第五二七○號
　　上　訴　人　甲○○
　　選任辯護人　陳煥生律師
右上訴人因貪污案件，不服台灣高等法院中華民國八十六年五月二十日第二審判決（
八十五年度上訴字第二九○○號，起訴案號：台灣新竹地方法院檢察署八十四年度偵
字第九九七九號），提起上訴，本院判決如左：
    主  文
原判決撤銷，發回台灣高等法院。
    理  由
本件原判決認定：上訴人甲○○原係中國石油股份有限公司（下稱中油公司）台灣營
業總處新竹營業處湖口南下加油站站長，為依據法令從事公務之人員，明知中油公司
工作規則第四十二條及第四十條，有代簽到者以曠職論處及曠職之日不給薪資之規定
，竟意圖為自己不法之所有，基於概括之犯意，自民國八十一年一月二日起至同年十
一月間止，連續多次無正當理由，未至工作地點上班，而利用職務上之機會，委請姓
名不詳而不知情其不來上班之同事，在加油站工作日誌（二）之出勤人員及工作分配
記錄欄內，代其簽到，先後共計四十七次，致審核該加油站出缺勤之公務人員陷於錯
誤，仍發給上訴人前開四十七日之薪資、交接加班費、製表加班費及夜點費等款項，
合計新台幣（下同）九萬零六百六十五元（詳如原判決附表所載日期及詐領款項計算
式）等情。因而撤銷第一審諭知上訴人無罪之判決，改判依修正前貪污治罪條例第五
條第一項第二款，論處上訴人連續依據法令從事公務之人員，利用職務上之機會詐取
財物罪刑，固非無見。
惟查：(一)原判決以中油公司台灣營業總處新竹營業處加油站稽查紀錄表（置一審卷證
物袋內）雖無上訴人到班異常之紀錄，但此係稽查人員未確實稽核到班情形所致，因
認不能為有利於上訴人之證明（見原判決理由二之(三)）。然依卷內資料，原審並未傳
訊中油公司指派前往該湖口南下加油站執行稽查職務之人員，查明其至該加油站實施
稽查之情形，遽謂各該稽查人員並未確實稽核，自嫌率斷而有可議。又上開湖口南下
加油站之工作日誌（員工均在其上簽到），是否於各該上班日規定之簽到時間截止後
，即由專人保管﹖遲誤簽到者有無補行簽名之機會﹖亦欠明瞭。因與上訴人究係整日
曠職未到班或僅係遲誤規定之簽到時間，而由他人代為簽名之待證事實，至有關聯，
自有究明之必要。原審未予詳察說明，即為上訴人並未上班之認定，難謂無調查職責
未盡及判決理由不備之違背法令。(二)犯修正前貪污治罪條例第四條至第六條之罪者，
其所得財物應予追繳，並依其情節分別沒收或發還被害人，同條例第九條第一項定有
明文。原判決援用上開規定，諭知上訴人犯罪所得財物九萬零六百六十五元應予追繳
，惟竟未依其情節，同時為發還被害人中油公司之諭知，併有適用法則不當之違背法
令。上訴意旨指摘原判決不當，非無理由，應認有發回更審之原因。
據上論結，應依刑事訴訟法第三百九十七條、第四百零一條，判決如主文。
中      華      民      國    八十六    年      九      月      四      日
                              最高法院刑事第六庭
                                  審判長法官  黃  劍  青
                                        法官  劉  敬  一
                                        法官  林  增  福
                                        法官  林  文  豐
                                        法官  邵  燕  玲
      右正本證明與原本無異
                                              書  記  官
中      華      民      國    八十六    年      九      月     十一     日
